臺灣新竹地方法院交通事件裁定　　　　95年度交聲字第331 號
移
異　議　人
即受處分人　乙○○
上列受處分人因違反道路交通管理處罰條例案件，對於交通部公
路總局新竹區監理所新竹市監理站民國95年11月16日竹監新四字
第裁00-000000000號裁決處分聲明異議，本院裁定如下：
    主  文
原處分撤銷。
乙○○不罰。
    理  由
一、原處分機關交通部公路總局新竹區監理所新竹市監理站（下
    稱新竹市監理站）裁決理由略以：異議人即受處分人乙○○
    所有之車牌號碼4361－MX號自用小客車，因未依期限參加定
    期檢驗（應檢驗日為民國95年3 月20日），於95年6 月12日
    為新竹市監理站掣開新監檢字第512503552 號違反道路交通
    管理事件通知單（下稱違規通知單），舉發「不依限期參加
    定期檢驗」，因認車輛所有人乙○○有違反道路交通管理處
    罰條例第17條第1 項之規定，而依道路交通管理處罰條例第
    17條第1 項暨違反道路交通管理事件統一裁罰基準表：「逾
    越應到案期限60日以上，繳納罰鍰或逕行裁決處罰者。」規
    定裁處異議人罰鍰新臺幣（下同）1,400 元，並註銷牌照等
    等。
二、受處分人即異議人聲明異議意旨則略以：(1)異議人之4361－
    MX自用小客車已於95年2 月20日售予甲○○，並於當天將該
    車交由甲○○接管與行駛，異議人並曾數次通知甲○○本案
    小客車已到檢驗日期，甲○○均已會檢驗過戶來回應異議人
    。(2)異議人之車子售予甲○○後，甲○○歷經數月仍不辦理
    過戶手續，並侵占異議人囑託甲○○代繳該車銀行借貸8 萬
    元，異議人乃於95年7 月26日委任律師發出存證信函並於同
    年9 月14日向桃園地檢署提出甲○○背信、侵占等罪嫌，目
    前由桃園地檢署95年度交查字第1520號侵占案件偵查中。(3)
    新竹市監理站以本案小客車不依定期參加定期檢驗而開罰，
    但因該車輛於95年2 月20日已讓受於甲○○，異議人無車可
    檢驗，並多次促請甲○○檢驗過戶，甲○○為何不檢驗過戶
    ，異議人不清楚。(4)綜上所述，異議人與甲○○之買賣契約
    簽訂當日，物權即歸甲○○所有，異議人已善盡義務多次告
    知甲○○，故原處罰單位應撤銷對異議人之處罰，改罰汽車
    駕駛人甲○○等語。
三、按交通法庭認為聲明異議有理由者，應以裁定將原處分經聲
    明異議部分撤銷，並自為裁定，道路交通案件處理辦法第20
    條前段定有明文。
四、移送機關認異議人乙○○有「不依期限參加定期檢驗」之行
    為，無非係以二代公路監理電腦車籍檔登載車主為乙○○，
    及違規通知單1 紙為其論據。
五、訊據異議人即受處分人乙○○辯稱：這台車95年2 月20日已
    賣掉，是委託劉正欽幫我賣的，劉正欽之前是福特汽車的業
    務員，他是我妹妹的同事，所以委託他幫我賣等語。經查：
（一）本件新竹市監理站於95年11月16日所為之竹監新四字第裁
      00-000000000號違反道路交通管理事件裁決書，係依據該
      站掣開之違規通知單，因認異議人違反規定而為裁決，此
      合先敘明。
（二）異議人於本院訊問時陳稱，於95年2 月20日即已將系爭自
      小客車讓售並交付予甲○○，並提出汽車買賣合約書影本
      1 份附卷存查，其只有簽契約時出面，其他都是委託劉正
      欽處理，且開8 萬元支票拿給劉正欽，劉正欽再轉交給甲
      ○○等語；又證人即介紹本件汽車買賣之汽車銷售業務員
      劉正欽於本院訊問時具結證稱：我轉交給另外一個朋友葉
      鎮溢，車子是他賣給中壢的1 個中古車商，他們之間協議
      的結果，就是請乙○○再拿8 萬元再加那部車，去償還汽
      車貸款，甲○○就是中古車商，乙○○的車當初在2 月的
      時候是先交給我跟葉鎮溢，其實車子在95年2 月20日前就
      交給甲○○，8 萬元支票是2 月20日給甲○○等語；考量
      本件異議人僅係受行政罰鍰及註銷牌照之處罰，倘證人劉
      正欽為虛偽之陳述，尚須受刑事偽證罪之追訴處罰，衡情
      ，證人應無為免除異議人行政罰鍰及註銷牌照之處罰，而
      甘願自陷偽證之刑責之情，是證人劉正欽之證述應可採信
      ；綜上，依據汽車買賣合約書影本1 份及證人劉正欽之證
      述，可見異議人確實於95年2 月20日前即將該車出售予甲
      ○○，嗣後已無繼續占有使用該車之行為，亦即異議人並
      非上開自用小客車之汽車所有人，堪以認定。而系爭自小
      客車雖未於95年3 月20日參加定期檢驗，然依前所述，該
      車早於95年2 月20日即已出售予甲○○，是異議人於95年
      2 月20日後即已非該車之所有人甚明；雖監理機關對於系
      爭自用小客車之車主仍登記為異議人，然汽車車籍之登記
      事項僅為交通行政管理之手續，究與實體法上動產所有權
      之移轉變更無涉，而汽車屬動產，其所有權之得喪變更復
      非以登記為要件，故監理機關因行政管理對於汽車所為登
      記，與真正所有權狀態未必一致，尚不能以此作為認定所
      有權歸屬之唯一依據，附此敘明。
六、綜上所述，本件異議人既自95年2 月20日起已非系爭自用小
    客車之所有人，原處分機關遽予裁罰異議人，即有未洽。據
    此，本件異議為有理由，爰將原處分予以撤銷，另行諭知聲
    明異議人不罰之處分。
七、依道路交通案件處理辦法第20條前段，裁定如主文。
中　　華　　民　　國　　96　　年　　3 　　月　　9 　　日
                  交通法庭法  官  馮俊郎
以上正本證明與原本無異。
如不服本裁定，應於裁定送達後5 日內向本院提出抗告狀。
中　　華　　民　　國　　96　　年　　3 　　月　　9 　　日
                          書記官  鄧雪怡
